臺灣澎湖地方法院民事裁定
110年度司繼字第171號
聲  請  人  蔡炅宏  


關  係  人  財政部國有財產署南區分署

法定代理人  黃莉莉  
上列聲請人聲請選任蔡惟曲財產管理人事件，本院裁定如下：
    主  文
選任財政部國有財產署南區分署為失蹤人蔡惟曲（男）之財產管
理人。
聲請程序費用由失蹤人蔡惟曲之財產負擔。
    理  由
一、本件聲請意旨略以：聲請人與蔡惟曲均係坐落澎湖縣○○鄉○○
    ○段00號土地之共有人，聲請人欲以訴訟方式解決共有關係
    ，惟共有人蔡惟曲現住居所不明，陷於生死不明狀態，為利
    分割共有土地訴訟之進行，爰以利害關係人身分，聲請法院
    准予就失蹤人選任財產管理人等語。
二、按失蹤人失蹤後，未受死亡宣告前，其財產之管理，依家事
    事件法之規定。又關於失蹤人之財產管理事件，專屬其住所
    地之法院管轄；失蹤人未置財產管理人者，其財產管理人依
    下列順序定之：㈠配偶，㈡父母，㈢成年子女，㈣與失蹤人同居
    之祖父母，㈤家長；不能依前項規定定財產管理人時，法院
    得因利害關係人或檢察官之聲請選任財產管理人，民法第10
    條、家事事件法第142 條第1 項、第143 條第1 項及第2 項
    分別定有明文。所謂失蹤，係指失蹤人離去其最後住所或居
    所，陷於生死不明之狀態而言（最高法院85年度台抗字第32
    8 號裁判意旨參照）。
三、經查：聲請人主張之事實，業據其提出土地登記第一類謄本
    、蔡惟曲日據時期戶籍資料等件為證，茲因失蹤人蔡惟曲於
    日據時期確有此人，且於土地登記謄本上仍登記為所有權人
    ，然現查無其行蹤，亦無死亡註記，則失蹤人蔡惟曲顯屬生
    死不明狀態，堪認蔡惟曲確為失蹤人，且查無家事事件法第
    143 條第1 項所定順序之財產管理人。是以，聲請人以利害
    關係人身分聲請選任失蹤人之財產管理人，於法並無不合，
    應予准許。另按失蹤人失蹤屆滿民法第8條所規定之一定年
    限後，利害關係人或檢察官得聲請法院為死亡宣告；又依民
    法第1185條規定，無繼承人承認繼承，其遺產於清償債權，
    並交付遺贈物後，如有剩餘，歸屬國庫。而財政部國有財產
    署係依國有財產法第9條設立之機關，依法綜理國有財產事
    務，從而對失蹤人之財產具有期待利益。本院審酌國有財產
    署依法係非公用財產之管理機關，備有財產管理之專才，並
    有相當之公信力，且為避免其後由失蹤人財產管理人將遺產
    轉交給遺產管理人時徒增程序上之繁複，並為確保上開財產
    得以確實歸入國庫，是選任財政部國有財產署南區分署為失
    蹤人蔡惟曲之財產管理人以保障程序之公正、公信，應屬妥
    適，爰選任該署為失蹤人蔡惟曲之財產管理人。
四、依家事事件法第97條，非訟事件法第21條第1項前段，裁定
    如主文。
五、如不服本裁定，應於裁定送達後10日內，以書狀向本院提出
    抗告狀，並繳納抗告費新臺幣1,000元。
中　　華　　民　　國　　111 　年　　2 　　月　　22　　日
                  家事庭    司法事務官
以上正本與原本無異。